【裁判字號】    99,監宣,331
【裁判日期】    991221
【裁判案由】    聲請監護宣告等
【裁判全文】
臺灣高雄地方法院民事裁定             99年度監宣字第331號
聲  請  人  吳珠璣
代  理  人  蔡明哲律師
上列聲請人聲請對張淑浣為監護宣告事件，本院裁定如下：
    主  文
宣告張淑浣（女，民國○○○年○月○○○日生，身分證統一編
號：Ｚ000000000號）為受輔助宣告之人。
選定吳珠璣（女，民國○○○年○月○○○日生，身分證統一編
號：Ｚ000000000號）為受輔助宣告人張淑浣之輔助人
。
聲請費用由受輔助宣告人張淑浣負擔。
    理  由
一、本件聲請意旨略以：聲請人為應受監護宣告人張淑浣之母，
    張淑浣罹患情感性精神分裂症多年，近日已達無法辨識其意
    思表示效果之程度，如張淑浣未達此程度，其為意思表示或
    受意思表示，或辨識其意思表示效果之能力，亦顯有不足，
    爰依法聲請准予對張淑浣為監護宣告或輔助宣告等語。
二、按「對於因精神障礙或其他心智缺陷，致其為意思表示或受
    意思表示，或辨識其意思表示效果之能力，顯有不足者，法
    院得因本人、配偶、四親等內之親屬、最近一年有同居事實
    之其他親屬、檢察官、主管機關或社會福利機構之聲請，為
    輔助之宣告。」，民法第15條之1 第1 項定有明文。次按「
    受輔助宣告之人，應置輔助人。輔助人及有關輔助之職務，
    準用1095條、第1096條、第1098條第2 項、第1100條、第11
    02條、第1103條第2 項、第1104條、第1106條、第1106條之
    1 、第1109條、第1111條至第1111條之2 、第1112條之1 及
    第1112條之2 之規定。」，為民法第1113條之1 所明文規定
    。
三、聲請人主張之上開事實，業據其提出戶籍謄本、中華民國身
    心障礙手冊、財團法人臺灣省私立高雄仁愛之家附設慈惠醫
    院等為證。而經本院對張淑浣進行鑑定程序，在鑑定人劉俊
    麟醫師面前訊問張淑浣，其可陳述自身姓名及指認親人，而
    鑑定人劉俊麟醫師鑑定意見認為：張淑浣目前為中下智能表
    現，相較病前生活功能、學業史與就業史，推估受到症狀情
    緒干擾與疾病慢性化之影響，使得認知功能表現退化，對操
    作性智商表現可能有低估現象；張淑浣測驗表顯未達顯著認
    知功能缺損，且繪圖表現亦未達器質性腦神經受損可能，自
    陳有輕度焦慮情緒症狀，合併思考行為較為固著缺乏彈性、
    家庭人際溝通障礙、情緒與衝動控制困難、低挫折容忍力等
    現象；張淑浣目前仍有幻覺和幻想症，且思考僵化、邏輯推
    論與抽象概念較差，展現僅有部分病識感、現實感不佳、判
    斷力下降，其精神狀態已達精神耗弱之程度，以致於辨識其
    意思表示效果之能力顯有不足，處理自身事務已有缺損，建
    議由保護人監督或處理一般生活事務等語，有本院99年10月
    12日鑑定筆錄及財團法人臺灣省私立高雄仁愛之家附設慈惠
    醫院99年12月17日九九附慈精字第0995077 號函所檢送之精
    神鑑定報告書在卷可稽，是依上開鑑定結果，張淑浣已因精
    神障礙，致其為為意思表示、受意思表示或辨識其意思表示
    之效果之能力顯有不足，爰依法宣告張淑浣為受輔助宣告之
    人。
四、次查，聲請人為張淑浣之母，與張淑浣關係密切，且有意願
    擔任張淑浣之輔助人，復為張淑浣目前之照顧者，而張淑浣
    之配偶楊達明罹患乙狀結腸惡性腫瘤，仍在治療中，無力照
    顧張淑浣等情，有戶籍謄本、高雄醫學大學附設中和紀念醫
    院診斷證明書在卷可稽，本院審酌上情，認由聲請人擔任張
    淑浣之輔助人，應無不當之處，爰依上開法條規定，選定聲
    請人擔任張淑浣之輔助人。
五、又法院為輔助宣告時，受輔助宣告之人對其財產仍具處分權
    能，輔助人僅於民法第15條之2 第1 項等事件對於輔助宣告
    之人之行為具有同意與否之權限，從而本件輔助人無須開具
    財產清冊陳報法院，附此敘明。
六、依民事訴訟法第608 條第1 項，裁定如主文。
中    華    民    國    99    年    12    月    21    日
                        家事法庭法  官  黃悅璇
上為正本係照原本作成。
關於為輔助宣告部分，不得抗告。如不服本裁定關於選定輔助人
等部分，應於送達後10日內向本院提出抗告狀，並繳納抗告費新
臺幣1,000 元；
中    華    民    國    99    年    12    月    21    日
                                書記官  楊馥華

司法院資訊處製作；財團法人民間司法改革基金會備份。
